臺灣新竹地方法院刑事判決
109年度訴字第740號
公  訴  人  臺灣新竹地方檢察署檢察官
被      告  阮氏玲月



上列被告因偽造文書等案件，經檢察官提起公訴（109 年度偵字
第6715號），本院依簡式審判程序判決如下：
    主  文
阮氏玲月犯行使偽造準私文書罪，共41罪，其中附表二編號1至4
共11罪，各處有期徒刑2 月，如易科罰金，均以新臺幣1,000 元
折算1 日。附表二編號5至7共30罪，各處有期徒刑3月，如易科
罰金，均以新臺幣1,000元折算1日，應執行有期徒刑2年，如易
科罰金，以新臺幣1,000 元折算1 日。
未扣案之犯罪所得新臺幣102萬6,000元，沒收之，於全部或一部
不能沒收或不宜執行沒收時，追徵其價額。
    事實及證據
一、犯罪事實：
    阮氏玲月（所涉侵占罪嫌，由檢察官另為不起訴處分) 因有
    資金需求，於民國105 年8 月至108 年6 月間，陸續邀集會
    員成立14會合會，並自任會首，負責主持開標及收取會款等
    事務。該14會合會每會每月會款新臺幣（下同）3,000 元至
    5,000 元不等，均採內標制，底標為300 元，於每月固定時
    間，在阮氏玲月位於新竹縣○○鎮○○路000 號之2 之居所開標
    1 次或2 次（各合會資料詳如附表一）。詎阮氏玲月因資金
    週轉不靈，竟出於為自己不法所有目的的犯罪意思，利用每
    次開標時會員彼此間非全然熟識，且活會會員並未全數到場
    競標之機會，於附表二各編號所示冒標日期，在上址居所內
    ，在紙上填載如附表二各編號所示人員之姓名及競標利息之
    標單（標單未據扣案），用以偽造表示係由附表二各編號所
    示人員參與競標用意之標單之準私文書，並持以參與投標而
    行使之，且於各次得標後，向各該合會活會會員訛稱該被冒
    標之會員得標，另向該被冒標之會員訛稱另有其他人得標，
    致使參加附表二所示合會尚仍活會之會員均陷於錯誤，而分
    別如數交付會金，阮氏玲月因此詐得102 萬6,000 元，足生
    損害於附表二各編號所示遭冒標之會員及其餘活會會員。
二、證據名稱：
（一）被告阮氏玲月於檢察官偵訊時及本院準備程序訊問時、簡
      式審判程序審理時之自白。
（二）證人即告訴人阮清賢、賴永富、潘氏鸞、阮氏玉蝶、楊麗
      娟、陳香蘭、阮莉玲、阮氏芳翠、阮玉賢、黎氏翠、徐梓
      芳分別於偵訊時及本院準備程序訊問時之指述；證人即告
      訴人蘇芷萱、阮氏渥、林娟、阮可愛、林氏嬌仙、鄭竹霖
      、林氏秋、馬蘭葳、梅玉美、宋小平、陳湘羚分別於偵訊
      時之指述。
（三）會員提供之LINE對話紀錄、錄音譯文。
（四）第一、二、三、四、五、八、九、十等會各期得標紀錄。
三、論罪科刑：
（一）被告就附表二編號1 至7共41次所為，均係犯刑法第216 
      條、第220 條第1 項、第210 條之行使偽造準私文書罪，
      及同法第339 條第1 項之詐欺取財罪。被告所為偽造署押
      之行為，為偽造準私文書之階段行為，而其偽造準私文書
      之低度行為，復為行使之高度行為所吸收，均不另論罪。
      又被告就上開41次所為之冒標行為，各係以一行為觸犯行
      使偽造準私文書及詐欺取財犯行，為想像競合犯，應依刑
      法第55條之規定，各從一重之行使偽造準私文書罪處斷。
（二）被告上開所犯41次行使偽造準私文書罪間，犯意各別，行
      為互殊，犯罪時間亦均不同，應予分論併罰。
（三）關於本件應該要判被告多久的刑度部分，本院依照刑法第
      57條的規定，以被告的責任為基礎，考慮到：被告無受刑
      事處罰之紀錄，有其前案紀錄表附卷可考，素行尚屬良好
      ；其自任會首，召集如附表一所示之互助會，本應確保該
      等互助會之順利進行，以維護所有會員之權益，竟因資金
      週轉不靈，利用會員對其之信任，以假冒會員冒標之方式
      ，訛詐互助會款，破壞人際間之誠信原則，並造成告訴人
      等受有損害，所為實不足取，兼衡其犯罪之動機、目的、
      手段，及其犯後雖坦承犯行，但與告訴人和解成立後（見
      本院卷第35至41頁），卻未履行償還義務之犯後態度，已
      離婚、現從事打零工等生活狀況以及各被害人遭騙之金額
      尚非至鉅等一切情狀，本院認為本件判「被告所犯之41罪
      ，其中附表二編號1至4共11罪，各處有期徒刑2月，如易
      科罰金，均以新臺幣1,000 元折算1 日；附表二編號5至7
      共30罪，各處有期徒刑3月，如易科罰金，均以新臺幣1,0
      00元折算1日，而且如果執行檢察官均同意易科罰金的話
      ，依照刑法第41條第1 項前段的規定，以1 千元折算1 日
      。並應執行有期徒刑2年，而且如果執行檢察官同意易科
      罰金的話，依照刑法第41條第1 項前段的規定，以1 千元
      折算1 日」，是比較適當的刑罰。
四、沒收：
（一）按犯罪所得屬於犯罪行為人者，沒收之；於全部或一部 
      不能沒收或不宜執行沒收時，追徵其價額，刑法第38條之
      1 第1項前段、第3 項分別定有明文。查本件被告就附表
      二編號1至7 共41次所為詐欺犯行之犯罪所得，共為新臺
      幣102 萬6,000 元，雖未據扣案，仍應依刑法第38條之1 
      第1 項前段、第3 項之規定，予以宣告沒收，於全部或一
      部不能沒收或不宜執行沒收時，追徵其價額。
（二）被告每次冒標時所偽造之標單及其上偽造之署名，並未扣
      案，參以一般民間互助會之習慣，該標單應已在該次標會
      開標後即行撕毀丟棄，況被告為避免犯罪被發覺，衡諸常
      情，當無留存標單之可能，足認該等標單及其上之署押均
      已滅失而不存在，爰均不另為沒收之諭知，併此敘明。　
五、依刑事訴訟法第273 條之1 第1 項、第299 條第1 項前段，
    判決如主文。
本案經檢察官黃依琳提起公訴，檢察官鄒茂瑜到庭執行職務。
中　　華　　民　　國　　110 　年　　3 　　月　　24　　日
                  刑事第六庭  法  官  馮俊郎
以上正本證明與原本無異。
如不服本判決應於收受本判決後20日內向本院提出上訴書狀，上
訴書狀應敘述具體理由。上訴書狀未敘述上訴理由者，應於上訴
期間屆滿後20日內補提理由書狀於本院（均須按他造當事人之人
數附繕本）「切勿逕送上級法院」。
告訴人或被害人如對於本判決不服者，應具備理由請求檢察官上
訴，其上訴期間之計算係以檢察官收受判決正本之日期為準。
中　　華　　民　　國　　110 　年　　3 　　月　　24　　日
                              書記官  陳采薇
附錄本案論罪科刑實體法條全文：
刑法第216條：
行使第 210 條至第 215 條之文書者，依偽造、變造文書或登載
不實事項或使登載不實事項之規定處斷。
刑法第210條：
偽造、變造私文書，足以生損害於公眾或他人者，處5 年以下有
期徒刑。
刑法第220條：
在紙上或物品上之文字、符號、圖畫、照像，依習慣或特約，足
以為表示其用意之證明者，關於本章及本章以外各罪，以文書論
。
錄音、錄影或電磁紀錄，藉機器或電腦之處理所顯示之聲音、影
像或符號，足以為表示其用意之證明者，亦同。
刑法第339條：
意圖為自己或第三人不法之所有，以詐術使人將本人或第三人之
物交付者，處5 年以下有期徒刑、拘役或科或併科50萬元以下罰
金。
以前項方法得財產上不法之利益或使第三人得之者，亦同。
前二項之未遂犯罰之。

附表一：各互助會詳情
編號 互助會名稱 含會首會員數  金額（元） 內標制 會期 標會日期 1 第一會 39會 3,000 是 105/8/1-108/10/1 每月1日 2 第二會 38會 3,000 是 105/9/1-108/10/1 每月1日 3 第三會 35會 3,000 是 105/10/1-108/8/1 每月1日 4 第四會 36會 3,000 是 105/12/1-108/11/1 每月1日 5 第五會 33會 3,000 是 106/1/1-108/9/1 每月1日 6 第六會 35會 3,000 是 106/11/1-109/9/1 每月1日 7 第七會 36會 3,000 是 106/11/1-109/10/1 每月1日 8 第八會 40會 3,000 是 107/5/1-108/12/15 每月1、15日 9 第九會 41會 3,000 是 107/6/1-109/2/1 每月1、15日 10 第十會 42會 3,000 是 107/6/1-109/2/15 每月1、15日 11 第十一會 48會 3,000 是 107/9/15-109/9/15 每月1、15日 12 第十二會 36會 5,000 是 108/1/1-110/12/1 每月1日 13 第十三會 41會 3,000 是 108/1/1-111/5/1 每月1日 14 第十四會 40會 3,000 是 108/6/1-111/9/1 每月1日 

附表二：被告冒標情形
編號 互助會名稱 冒標日期 遭冒標之會員姓名 期別 冒標標息（元） 剩餘活會人數 詐得活會金額 1 第一會 108/5/1 「阮清賢、賴永富、阮氏玉蝶( 2會) 、黎氏翠」中任一人 34 1,800 6 6(3,000-1,800)=7,200元   108/6/1  35 1,800 6 6(3,000-1,800)=7,200元   108/7/1  36 1,800 6 6(3,000-1,800)=7,200元   108/8/1  37 1,800 6 6(3,000-1,800)=7,200元 2 第二會 108/7/1 阮清賢 35 1,800 3 3(3,000-1,800)=3,600元   108/8/1 潘氏鸞 36 1,800 3 3(3,000-1,800)=3,600元 3 第四會 108/8/1 阮氏芳翠 33 1,500 4 4(3,000-1,500)=6,000元 4 第五會 108/4/1 「阮清賢、阮氏渥、阮玉賢、馬蘭葳」中任一人 28 1,500 5 5(3,000-1,500)=7,500元   108/5/1  29 1,400 5 5(3,000-1,400)=8,000元   108/6/1  30 1,000 5 5(3,000-1,000)=1萬元   108/7/1  31 1,000 5 5(3,000-1,000)=1萬元 5 第八會 108/3/1 「阮清賢( 2 會) 、賴永富( 2會) 、范氏良(2 會) 、陳香蘭( 2會) 、阮玉賢、林娟( 2 會) 、劉碧芳、陳湘羚、林氏嬌仙( 2會) 、鄭竹霖( 2 會) 、林氏秋、宋小平(2 會) 」中之任一人 21 1,300 20 20(3,000-1,300)=3萬4,000元   108/3/15  22 1,200 20 20(3,000-1,200)=3萬6,000元   108/4/1  23 1,000 20 20(3,000-1,000)=4萬元   108/4/15  24 800 20 20(3,000-800)=4萬4,000元   108/5/1  25 1,200 20 20(3,000-1,200)=3萬6,000元   108/5/15  26 1,300 20 20(3,000-1,300)=3萬4,000元   108/6/1  27 1,400 20 20(3,000-1,400)=3萬2,000元   108/6/15  28 1,500 20 20(3,000-1,500)=3萬元   108/7/1  29 1,500 20 20(3,000-1,500)=3萬元   108/7/15  30 1,500 20 20(3,000-1,500)=3萬元   108/8/1  31 1,500 20 20(3,000-1,500)=3萬元   108/8/15  32 1,500 20 20(3,000-1,500)=3萬元   108/9/1  33 1,500 20 20(3,000-1,500)=3萬元 6 第九會 108/6/1 「阮清賢( 2 會) 、潘氏鸞、蘇芷萱、楊麗娟(2 會) 、陳香蘭、阮莉玲( 2 會) 、阮氏芳翠、阮玉賢、阮可愛、林氏嬌仙、林氏秋( 向會首買一會) 、徐梓芳( 2會) 、梅玉美」中任一人 25 1,300 17 17(3,000-1,300)=2萬8,900元   108/6/15  26 1,400 17 17(3,000-1,400)=2萬7,200元   108/7/1  27 1,400 17 17(3,000-1,400)=2萬7,200元   108/7/15  28 1,400 17 17(3,000-1,400)=2萬7,200元   108/8/1  29 1,500 17 17(3,000-1,500)=2萬5,500元   108/8/15  30 1,500 17 17(3,000-1,500)=2萬5,500元   108/9/1  31 1,500 17 17(3,000-1,500)=2萬5,500元 7 第十會 108/4/15 「阮清賢( 2 會) 、賴永富( 2會) 、蘇芷萱、楊麗娟( 2 會)、陳香蘭、阮氏芳翠、阮氏渥、阮玉賢、陳玉艷、阮可愛、馬蘭葳、林氏秋( 2會) 、徐梓芳(2 會) 、梅玉美、宋小平( 2 會) 」中任一人 22 1,400 21 21(3,000-1,400)=3萬3,600元   108/5/1  23 1,400 21 21(3,000-1,400)=3萬3,600元   108/5/15  24 1,400 21 21(3,000-1,400)=3萬3,600元   108/6/1  25 1,400 21 21(3,000-1,400)=3萬3,600元   108/6/15  26 1,400 21 21(3,000-1,400)=3萬3,600元   108/7/1  27 1,500 21 21(3,000-1,500)=3萬1,500元   108/7/15  28 1,500 21 21(3,000-1,500)=3萬1,500元   108/8/1  29 1,500 21 21(3,000-1,500)=3萬1,500元   108/8/15  30 1,500 21 21(3,000-1,500)=3萬1,500元   108/9/1  31 1,500 21 21(3,000-1,500)=3萬1,500元 犯罪所得：102萬6,000元